臺灣彰化地方法院刑事判決　　　　　　　 94年度易字第740號
公　訴　人　臺灣彰化地方法院檢察署檢察官
被　　　告　甲○○
　　　　　　丙○○
　　　　　　己○○
　　　　　　庚○○
上列被告等因傷害等案件，經檢察官提起公訴 (94年度偵字第
2938號)， 本院判決如下：
    主  文
庚○○、己○○、施坤成共同傷害人之身體，庚○○處有期徒刑
伍月，己○○及施坤成各處有期徒刑月，如易科罰金，均以
佰元折算壹日。
甲○○連續傷害人之身體，處有期徒刑陸月，如易科罰金，以
佰元折算壹日；又以加害生命之事恐嚇他人致生危害於安全，處
拘役伍拾日，如易科罰金，以佰元折算壹日。
    事  實
一、甲○○係設於彰化縣溪州鄉○○村○○路○ 段57號「橘子屋
    檳榔攤」之負責人，與乙○○於當兵時結識。甲○○於民國
    93年11月27日晚間邀請乙○○至上述檳榔攤聊天飲酒，乙○○另帶同其女友丁○○，及甲○○所不認識之庚○○、己○○與丙○○共同前往。嗣於翌日（28日）凌晨0 時10分許，
    庚○○與甲○○飲酒間起口角衝突，庚○○先基於傷害犯意
    ，持酒瓶毆打甲○○之頭部，己○○及丙○○見狀亦加入圍
    毆甲○○，其等三人共同基於傷害之犯意聯絡，由庚○○持
    酒瓶、己○○與施坤成以徒手方式毆打甲○○頭、身體多處
    ，並將甲○○壓制在地上，致甲○○受有頂部頭皮、左臉、
    前胸、上臂、右膝多處擦傷之傷害。甲○○未料其好意請客
    喝酒，竟反遭毆打，因而勃然大怒，遂基於傷害之概括犯意
    ，持店內之檳榔刀一支（未扣案）揮砍，先後傷及己○○之
    頭部、臉部與丙○○之左大腿，致己○○受有外傷性蜘蛛膜
    下出血之傷害，丙○○受有左大腿裂傷之傷害。己○○與施
    坤成隨即負傷向外逃跑，庚○○亦趁隙跟著逃出檳榔攤，但
    不慎跌倒在地，甲○○見狀又持刀刺向庚○○，致其受有前
    胸部切割傷、右手切割傷之傷害。庚○○起身後逃往對面之
    「大彰加油站」，並與己○○、施坤成三人一起躲入加油站
    之辦公室內，且鎖住房門。甲○○因不得其門而入，怒氣未
    消，遂又另行起意，在辦公室外大聲咆哮：「今天你們三人
    都要死在這裡」等語，以此加害生命之事恐嚇庚○○、己○○與丙○○三人，致渠等心生畏懼而危害於安全。嗣己○○
    撥打電話報警處理，待警員來到現場後，始將傷者分別送醫
    治療。
二、案經甲○○、庚○○、己○○、丙○○分別訴由彰化縣警察
    局北斗分局報請台灣彰化地方法院檢察署檢察官偵查起訴。
    理  由
一、訊據被告甲○○、己○○、庚○○、施坤成等四人均矢口否
    認有傷害犯行，被告甲○○辯稱：衝突起因於被告庚○○先
    動手拿酒瓶打伊，另被告己○○、施坤成二人也加入圍毆，
    伊才會拿刀與對方拼命，並未恐嚇對方等語，被告庚○○辯
    稱：當時是被告甲○○先拿檳榔刀砍人，伊才拿酒瓶抵擋云
    云，被告己○○、施坤成均辯稱：其等只是在旁勸架才伸手
    拉甲○○，均沒有參與圍毆云云。但查：證人乙○○於本
    院審理時具結證稱：被告甲○○見庚○○喝醉了，叫他不要
    再喝，但庚○○執意要喝，就把酒瓶摔在地上，然後拿地上
    的酒瓶打甲○○後腦，接著己○○、施坤成也站起來，他們
    三個打甲○○一個，己○○、施坤成是徒手攻擊，不是在勸
    架，被告甲○○不知從何處拿出一支檳榔刀出來揮，才使被
    告己○○受傷，後來己○○、施坤成先跑出檳榔攤，庚○○
    才跟著跑出去，庚○○是在外面受傷的，如何受傷我沒看到
    ，他們跑到加油站辦公室躲起來，甲○○又在辦公室外說「
    酒喝一喝翻桌子，很沒有品」、「你們三人都要死在這裡」
    之類的話，我就把甲○○所拿的檳榔刀拿回來放等語。另證
    人丁○○於本院審理時亦證稱：庚○○不是拿酒瓶自衛，當
    時甲○○叫庚○○不要再喝，但庚○○執意要喝，他拿酒瓶
    打甲○○，並與己○○、施坤成共同將甲○○壓在地上打，
    只有庚○○拿酒瓶，其他二人都是徒手毆打，當時甲○○尚
    未還手，後來我看到己○○流血了，接著己○○、施坤成先
    跑出去，庚○○最後才跑出去並跌倒，甲○○追上去，我跑
    出去的時候看到庚○○流血，後來庚○○跑去加油站，我沒
    有過去，施坤德有跟過去叫甲○○回來，但甲○○沒有回來
    ，直到警察來，我才去加油站，看見加油站辦公室的門被鎖
    起來，警察叫庚○○、己○○、施坤成他們出來，並叫救護
    車送醫等語。此外，證人戊○○於本院審理時亦證稱：被告
    甲○○叫庚○○不要喝酒，庚○○就拿酒瓶打甲○○，被告
    己○○及施坤成也過去用手毆打甲○○，他們三個人將甲○○拉到旁邊打等語，被告甲○○是否還手我沒有看到等語。
    綜觀前揭在場三位目擊證人之證詞，對於本件衝突起因於被
    告庚○○先拿酒瓶打甲○○，己○○、施坤成亦加入圍毆一
    節，證述內容均相互符合，其中證人乙○○為被告甲○○及
    己○○雙方之朋友，證詞中同時提及對被告甲○○及己○○
    不利之部分（例如：被告甲○○確實有出言恐嚇，及己○○
    確實有毆打甲○○），應認其立場較為中立，尚難認有偏袒
    任何一方之情形，而丁○○為證人乙○○之女友，與被告均
    無嫌隙，衡情亦無任意攀誣特定被告之可能，且證人乙○○
    、丁○○於本院審理時之證詞，與其於警詢、偵訊時所陳內
    容前後一致，是其二人之證詞均堪採信。至證人戊○○為被
    告甲○○之女友，其證稱看見被告庚○○、己○○、施坤成
    圍毆甲○○一節，應可採信，已如前述，至其證稱未看見甲○○還手一節，與被告甲○○坦承持刀反擊等語不同，顯係
    迴護被告甲○○之詞，無可憑採。又被告甲○○遭圍毆後，
    受有「頂部頭皮、左臉、前胸、上臂、右膝多處挫傷」等情
    ，有合濟醫院診斷證明書（附於警卷第19頁）可資參佐。綜
    上，應認被告庚○○、己○○、施坤成先動手打甲○○致其
    成傷，乃本件衝突原因，被告庚○○辯稱是自衛才拿酒瓶抵
    擋云云，而被告己○○、施坤成皆辯稱只是在旁勸架才拉扯
    甲○○云云，應均係事後卸責之詞，不足採信。被告甲○○雖辯稱拿刀為保護自己，無傷害動機，及未出言恐嚇云云
    ，惟依前揭證人乙○○、丁○○之證詞，足認被告甲○○不
    僅只是出於自衛而反擊，尚有追逐其他三位被告至加油站之
    情節，且被告庚○○以證人身分證稱：我跑出去時不慎跌倒
    ，被告甲○○就追出來持刀插我肚子等語，另被告施坤成以
    證人身分亦證稱：被告庚○○跑出去跌倒時，我有看見被告
    甲○○右手由上往下（狀似刺下去之姿勢）等語，證人毆婉
    玲亦有看見被告庚○○跑出去後跌倒等情，且其與證人乙○○均證稱被告庚○○是跑出去檳榔攤後才受傷等語，均與被
    告庚○○證述自己受傷之情節相符，另觀諸卓醫院診斷證明
    書記載被告庚○○當天所受傷勢為「前胸部切割傷、右手切
    割傷」（見警卷第21頁），與刀傷吻合，並有受傷照片五張
    （見偵卷第34至36頁）在卷可參，應認被告甲○○確有追逐
    被告庚○○並以刀刺其胸、手部之行為。再查被告己○○、
    施坤成分別證稱自己在檳榔攤內遭被告甲○○以刀砍傷，其
    中被告施坤成受有「左大腿裂傷」之傷害，有童綜合醫院診
    斷證明書（見警卷第24頁）附卷可憑，被告己○○受有「外
    傷性蜘蛛膜下出血、臉部及頭皮撕傷」之傷害，並住加護病
    房二日，曾由醫院發出病危通知，有童醫院一般診斷書（參
    警卷第23頁）、手術後照片六張（附於偵卷第28至31頁）及
    童綜合醫院病危通知書（見偵卷第25頁）在卷可稽，足證被
    告甲○○手段兇殘，遠已超過自我防衛之必要程度，是其辯
    稱僅是自衛云云，不足採信。又證人乙○○於本院審理時證
    稱在加油站辦公室外，曾聽見被告甲○○說「今天你們三人
    都要死在這裡」等語，核與被告即證人己○○、庚○○、施
    坤成在本院證述情節相符，應認被告甲○○確有恐嚇犯行，
    是其辯稱未說此話云云，亦非可採。綜上，本件事證明確
    ，被告四人之傷害犯行及被告甲○○之恐嚇犯行均堪認定。
二、核被告庚○○、己○○、施坤成所為，均係犯刑法第277 條
    第1 項之傷害罪；被告甲○○所為，係犯刑法第277 第1 項
    之傷害罪，及同法第305 條之恐嚇罪。被告庚○○、己○○
    、施坤成就前揭傷害犯行，互有犯意之聯絡及行為之分擔，
    為共同正犯。被告甲○○連續傷害被告己○○、施坤成、庚○○等三人，其時間緊接，犯罪構成要件相同，顯係基於概
    括犯意反覆為之，為連續犯，應論以一罪，並依法加重其刑
    。又其所犯連續傷害罪及恐嚇取財罪二罪間，犯意各別，行
    為互殊，應分論併罰。爰審酌被告庚○○受邀喝酒之際，竟
    因細故持酒瓶攻擊被告甲○○，而被告己○○、施坤成亦徒
    手參與圍毆，其三人對於衝突發生均應負較高之責任，至甲○○原本好意請來客喝酒，卻遭攻擊，因此憤而反擊雖情有
    可原，但其持刀先後追砍被告己○○、施坤成、庚○○等三
    人，其中被告己○○傷勢嚴重，被告庚○○受傷處在胸部，
    接近要害部位，幸未深及重要器官而無大礙，均足證被告甲○○手段甚為兇殘，並出言恐嚇，可責程度最高，另參酌被
    告四人均矢口否認犯行，態度不佳，然彼此原無深仇大恨，
    僅因酒後口角爭執而犯罪之動機等一切情狀，分別量處如主
    文所示之刑，以示儆懲。被告甲○○行兇使用之檳榔刀未扣
    案，且其自稱該刀已不知去向，爰不予宣告沒收，附此敘明
    。
據上論斷，應依刑事訴訟法第299 條第1 項前段，刑法第28條、
第56條、第277 條第1 項、第305 條、第41條第1 項前段，罰金
罰鍰提高標準條例第1 條前段、第2 條，判決如主文。
本案經檢察官李毓珮到庭執行職務。
中　　華　　民　　國　　94　　年　　11　　月　　10　　日
                  刑事第三庭    審判長法  官  余仕明
                                      法  官  姚銘鴻
                                      法  官  黃玉齡
以上正本證明與原本無異。
如不服本判決，應於判決送達後10日內，向本院提出上訴狀（須
附繕本），上訴於台灣高等法院台中分院。
告訴人或被害人對於判決如有不服具備理由請求檢察官上訴者，
其上訴期間之計算係以檢察官收受判決正本之日為準。
中　　華　　民　　國　　94　　年　　11　　月　　10　　日
                                      書記官  林怡吟
附錄本案論罪科刑法條全文：
中華民國刑法第277條
傷害人之身體或健康者，處3 年以下有期徒刑、拘役或1 千元
  以下罰金。
犯前項之罪因而致人於死者，處無期徒刑或7 年以上有期徒刑
  ；致重傷者，處3 年以上10年以下有期徒刑。
中華民國刑法第305條
  以加害生命、身體、自由、名譽、財產之事，恐嚇他人致生危
  害於安全者，處2 年以下有期徒刑、拘役或300 元以下罰金。
